臺灣高等法院刑事判決　　　　　　　　　　　　　九十一年度交上訴字第一○三號
　　上　訴　人　臺灣基隆地方法院檢察署檢察官
　　被　　　告　丁○○
右上訴人因被告公共危險案件，不服臺灣基隆地方法院九十一年度交易字第九號，中
華民國九十一年四月二十五日第一審判決（起訴案號：臺灣基隆地方法院檢察署九十
一年度偵字第一八九號），提起上訴，本院判決如左︰
    主    文
原判決關於駕駛動力交通工具肇事，致人受傷而逃逸，及被訴過失傷害部分暨執行刑
部分均撤銷。
丁○○駕駛動力交通工具肇事，致人受傷而逃逸，處有期徒刑柒月；又過失傷害人，
處有期徒刑月。
其他上訴駁回。
丁○○撤銷改判部分所處之刑與駁回上訴部分所處之刑，應執行有期徒刑拾月，緩刑
年。
    事    實
一、丁○○明知服用酒類過量會導致意識模糊、注意力無法集中，此時若駕車行駛於
    馬路上，發生車禍之危險性較高，仍於民國九十一年一月四日晚上，在基隆市○○路某小吃店內飲用約半瓶高梁酒，致語無倫次、含糊不清、意識模糊、注意力
    無法集中，已達不能安全駕駛之程度，於翌日（五日）凌晨零時三十五分左右，
    駕駛車號ＤＯ─五七一一號自小客車，沿基隆市○○路往祥豐街方向行駛，途經
    義二路與中船路路口之中船市○○路段，其原應注意駕駛人應注意車前狀況，隨
    時採取必要安全措施，且依當時情形並無不能注意之情事，竟高速衝撞路邊麵攤
    ，撞及正在該處吃宵夜之乙○○、丙○○、戊○○、甲○○（傷害部分乙○○已
    於原審撤回告訴；甲○○於本院已和解；丙○○、戊○○就傷害部分未據提出告
    訴），致乙○○受有頭部腫塊二×二公分、右腰部瘀青一×二公分、左大腿裂傷
    ○．二×五公分、右小腿三處擦傷分別為一×一公分、一×一公分、二×二公分
    等傷害；甲○○臉部擦傷五×十公分、臉部裂傷○、二×三公分、頸部撕裂傷○
    、二×三公分，右側第四、五、六、七肋骨骨折、右膝擦傷五×五公分，右足擦
    傷二×五公分、右側髖臼骨折等傷害；丙○○自座椅彈起再落地，受有右眼裂傷
    、腫脹、右小腿裂傷、左手指處縫五針、左大腿處瘀青等傷害；戊○○受有雙腿
    擦傷之傷害，上開小客車前擋風玻璃亦因而破裂，丁○○駕車肇事致人受傷，竟
    未停車救護，反加速逃逸，駕車至基隆市○○路統一戲院前始停下，並以行動電
    話通知其弟胡智勇前來將其載回家中，嗣於同日凌晨一時許，警方據報沿路搜尋
    ，發現上開小客車，循車號查獲丁○○，並以儀器測試其呼氣所含酒精濃度達每
    公升○．六一毫克（ＭＧ／Ｌ）。
二、案經乙○○告訴由基隆市警察局第二分局報請臺灣基隆地方法院檢察署檢察官偵
    查起訴。
    理    由
壹、上訴駁回部分
一、有關被告丁○○服用酒類過量而酒後駕車之右揭事實，業據被告丁○○於原審及
    本院審理時供承不諱（見原審卷第十六至第十八頁、本院卷九十一年六月二十一
    日訊問筆錄），核與告訴人乙○○於警訊、偵訊之指訴及被害人丙○○、戊○○
    於警訊之指述與甲○○於警訊及本院之指述情節相符（見基隆市第二分局刑事偵
    查卷，及偵查卷第四頁、第十七頁、第十八頁、原審卷第二十七頁、第二十八頁
    、本院卷九十一年六月二十一日訊問筆錄）；並經證人即為被告施作酒精測試之
    警員廖尉賓到庭結證稱：其有對被告作酒測及觀察紀錄表，被告當時的酒測值為
    ○．六一ＭＧ／Ｌ，被告剛到派出所的時候，起先不講話，後來有點語無倫次、
    含糊不清、意識模糊等節（原審卷第十七頁）。另證人即被告之弟弟胡智勇於審
    理中供證：「其去載被告回家時，看到被告身上有很濃厚的酒味，走路有點搖晃
    ，被告一直到其將他載回家才告訴其說有開車肇事」（見原審卷第十七頁、第十
    八頁）等情屬實，復被告肇事後經警觀察結果，呈現語無倫次、含糊不清、意識
    模糊、注意力無法集中及無法正常駕駛之情狀，有警製刑法第一百八十五條之三
    案件測試觀察紀錄表在卷可佐，並有酒精值測試表、舉發違反道路交通管理事件
    通知單、行政院衛生署基隆醫院驗傷診斷書、基隆市信義區調解委員會調解書及
    調解筆錄各一紙及照片十二幀在卷可稽（見基隆市第二分局刑事偵查卷，及偵查
    卷第十一頁至第十五頁、第二十頁、本院卷九十一年六月二十一日庭附之調解委
    員會調解書）。又按參考德國、美國之認定標準，對於呼氣所含酒精濃度已達每
    公升○．五五毫克（ＭＧ／Ｌ）或血液中酒精濃度達百分之○．一一以上，肇事
    率為一般正常人之十倍，認為已達「不能安全駕駛」之標準（參見法務部八十八
    年五月十八日法八八檢字第○○一六六九號函），乃被告竟於右揭時地酒後駕車
    ，且因酒後反應及操控能力降低，經警測試其呼氣所含酒精濃度高達每公升○．
    六一毫克（ＭＧ／Ｌ），復有語無倫次、含糊不清、意識模糊、注意力無法集中
    等異常現象，業據上開觀察紀錄表載明，堪認被告服用酒類已達不能安全駕駛之
    程度。事證明確，被告犯行至堪認定，應依法論科。
二、核被告所為，係犯刑法第一百八十五條之三之服用酒類，不能安全駕駛動力交通
    工具罪，原審認為被告罪證明確適用刑法第一百八十五條之三，並審酌被告於酒
    後駕駛汽車，嚴重危害交通安全，並已於事後與告訴人乙○○、甲○○達成和解
    ，賠償告訴人之損失，及於原審及本院審理時坦承犯行，表示悔意等一切情狀，
    量處有期徒刑月，經核其認事用法均無不合，量刑亦稱妥適，公訴人上訴意旨
    執稱量刑過輕云云，為無理由，應予駁回。
貳、撤銷改判部分
一、右揭事實有關被告酒後駕車致高速撞及正在該處吃宵夜之乙○○、丙○○、戊○○、甲○○，致乙○○受有頭部腫塊二×二公分、右腰部瘀青一×二公分、左大
    腿裂傷○．二×五公分、右小腿三處擦傷分別為一×一公分、一×一公分、二×
    二公分等傷害；甲○○臉部擦傷五×十公分、臉部裂傷○、二×三公分、頸部撕
    裂傷○、二×三公分，右側第四、五、六、七肋骨骨折、右膝擦傷五×五公分，
    右足擦傷二×五公分、右側髖臼骨折等傷害；丙○○自座椅彈起再落地，受有右
    眼裂傷、腫脹、右小腿裂傷、左手指處縫五針、左大腿處瘀青等傷害；戊○○受
    有雙腿擦傷之傷害，上開小客車前擋風玻璃亦因而破裂，丁○○駕車肇事致人受
    傷，竟未停車救護，反加速逃逸等事實。業據被告丁○○於原審及本院審理時供
    承不諱（見原審卷第十六至第十八頁、本院卷九十一年六月二十一日訊問筆錄）
    ，核與被撞傷之渠等正在該處吃宵夜之告訴人乙○○於警訊、偵訊之指訴及被害
    人丙○○、戊○○於警訊之指述與甲○○於警訊及本院之指述情節相符（見基隆
    市第二分局刑事偵查卷，及偵查卷第四頁、第十七頁、第十八頁、原審卷第二十
    七頁、第二十八頁、本院卷九十一年六月二十一日訊問筆錄）；並經證人即被告
    之弟弟胡智勇於審理中供證：「其去載被告回家時，看到被告身上有很濃厚的酒
    味，走路有點搖晃，被告一直到其將他載回家才告訴其說有開車肇事」（見原審
    卷第十七頁、第十八頁）等情屬實，復有舉發違反道路交通管理事件通知單、及
    上開渠等被害人於行政院衛生署基隆醫院驗傷診斷書可稽、及被告與渠等被害人
    於基隆市信義區調解委員會調解書及調解筆錄各一紙與案發肇事現場照片十二幀
    在卷可按（見基隆市第二分局刑事偵查卷，及偵查卷第十一頁至第十五頁、第二
    十頁、本院卷九十一年六月二十一日庭附之調解委員會調解書）。堪認被告於酒
    後駕車撞傷渠等被害人及肇事後逃逸之事證明確，依法應予論科。
二、核被告所為係犯刑法第一百八十五條之四之肇事遺棄罪公共危險罪，與第二百八
    十四條第一項前段過失傷害罪。惟就過失傷害部分係一行為致乙○○、甲○○、
    丙○○、戊○○等四人傷害之想像競合犯，為屬裁判上一罪關係，係告訴乃論之
    罪，然丙○○、戊○○未據告訴，而乙○○於偵查中，調解成立，經原審法院核
    定，此有原審於九十一年二月二十一日核定之基隆市信義區調解委員會九十一年
    二月一日調解書及基隆市信義區調解委員會九十一年二月一日調解筆錄在卷可稽
    （見原審卷第二十一頁、第二十二頁），按刑事案件於偵查中或第一審法院辯論
    終結前，調解成立，經法院核定，並經當事人同意撤回者，視為於調解成立時撤
    回告訴或自訴，鄉鎮市調解條例第二十五條第二項定有明文，及依刑事訴訟法第
    二百三十八條第一項規定：告訴乃論之罪，告訴人於第一審辯論終結前得撤回其
    告訴，惟此屬裁判上之一罪，故不另為不受理判決之諭知，併予敘明。被告所犯
    上開二罪，犯意各別，罪名互異，應予分論併罰。
三、原審未察未就告訴人甲○○之傷害部分併予受理，遽為論罪科刑，顯有未洽，公
    訴人據此部分上訴為有理由，原判決既有未當，自應由本院加以撤銷改判，爰審
    酌被告於酒後駕駛汽車撞傷路邊麵攤及顧客，並事後與告訴人乙○○、甲○○達
    成和解，賠償告訴人之損失，並於原審及本院審理時坦承犯行，表示悔意等一切
    情狀，分別就駕駛動力交通工具肇事，致人受傷而逃逸部分，處有期徒刑柒月；
    又過失傷害人，處有期徒刑月；又原判決既經部分撤銷改判，則執行刑部分亦
    失所據，應併予撤銷，爰就駁回上訴部分所處有期徒刑月，與撤銷改判部分所
    處有期徒刑柒月、月，定應執行有期徒刑拾月，以示儆懲。又查被告前未曾受
    有期徒刑以上刑之宣告，有卷附本院被告全國前案紀錄表及臺灣基隆地方法院檢
    察署刑案資料查註紀錄表可按，其因一時失慮而罹刑章，被告犯罪後已與被害人
    和解，並與告訴人乙○○及甲○○成立調解，有基隆市信義區調解委員會調解書
    及調解筆錄在卷可稽，被告經此偵審程序教訓，應知所警惕，信無再犯之虞，本
    院因認前開宣告之刑，以暫不執行為適當，併予宣告緩刑年，以啟自新。
據上論斷，依刑事訴訟法第三百六十八條、第三百六十九條第一項前段、第三百六十
四條、第二百九十九條第一項前段，刑法第一百八十五條之三、第一百八十五條之四
、第二百八十四條第一項前段、第五十五條、第五十一條第五款、第七十四條第一款
，判決如主文。
本案經檢察官劉斐玲到庭執行職務。
中      華      民      國     九十一     年     七     月   二十三     日
                                臺灣高等法院刑事第十五庭
                                    審判長法  官  蔡  光  治
                                          法  官  陳  博  志
                                          法  官  雷  元  結
右正本證明與原本無異。
肇事逃逸罪部分如不服本判決應於收受送達後十日內向本院提出上訴書狀，其未敘述
上訴之理由者並得於提起上訴後十日內向本院補提理由書（均須按他造當事人之人數
附繕本）。
其他部分不得上訴。
                                          書記官  王  才  生
中      華      民      國    九十一    年      七      月    二十四    日
附錄：本案論罪科刑法條全文
一、刑法第一百八十五條之三
服用毒品、麻醉藥品、酒類或其他相類之物，不能安全駕駛動力交通工具而駕駛者，
處一年以下有期徒刑、拘役或三萬元以下罰金。
二、刑法第一百八十五條之四
駕駛動力交通工具肇事，致人死傷而逃逸者，處六月以上五年以下有期徒刑。
三、刑法第二百八十四條
因過失傷害人者，處六月以下有期徒刑、拘役或五百元以下罰金，致重傷者，處一年
以下有期徒刑、拘役或五百元以下罰金。
